【裁判字號】    95,上易,543
【裁判日期】    950713
【裁判案由】    竊盜
【裁判全文】
臺灣高等法院臺中分院刑事判決         95年度上易字第543號
上  訴  人  臺灣彰化地方法院檢察署檢察官
上  訴  人
即  被  告  丁○○
上列上訴人因被告竊盜案件，不服臺灣彰化地方法院94年度易字
第1540號中華民國95年4月3日第一審判決（起訴案號：臺灣彰化
地方法院檢察署94年度偵字第9691號，併辦：95年度偵字第3306
、3307號，臺灣南投地方法院檢察署95年度偵字第2370號），提
起上訴，本院判決如下：
    主  文
原判決撤銷。
丁○○共同連續攜帶兇器竊盜，累犯，處有期徒刑壹年貳月，扣
案之鑰匙貳支、油壓剪貳支、手套壹雙均沒收。
    事  實
一、丁○○前於民國92年間因連續施用第一級毒品案件，經臺灣
    南投地方法院判處有期徒刑10月確定，又因施用第二級毒品
    案件，經臺灣彰化地方法院判處有期徒刑5月，如易科罰金
    以300元折算1日，上訴後，經本院駁回上訴確定。上開2 罪
    嗣經合併定其應執行之刑為有期徒刑1年確定，經送監執行
    ，於93年12月21日縮刑期滿執行完畢。惟丁○○仍不知悔改
    ，復基於意圖為自己不法之所有之概括犯意，先後於下列時
    、地竊取財物多次：
  (一)94年12月2日深夜零時30分許，在彰化縣芬園鄉○○村○○
    街67號前，攜帶質地堅硬、客觀上可供兇器使用之螺絲起子
    1支（未扣案），先以該螺絲起子撬開甲○○之配偶李碧英
    所有、車牌號碼：QN－0417號自小貨車之車門後（毀損部分
    未據告訴），再以自備鑰匙1 支發動引擎，竊取該車作為代
    步之用。嗣於94年12月7日下午3時30分許，為警在南投縣南
    投市投十八線3公里處查獲，並當場扣得其所有上開鑰匙1支
    。
  (二)94年12月20日中午12時許，在南投市○○○路138號，以自
    備之鑰匙1支竊取乙○○所有之車牌號碼M4－0240號自用小
    貨車1部，得手後據為己有。嗣於94年12月21日夜間8時40分
    許，在南投縣草屯鎮○○路747巷口為警查獲，並扣得上開
    鑰匙1支。
  (三)95年3月6日下午6時許，丁○○復與蔡子龍（現由臺灣南投
    地方法院審理中）共同基於意圖為自己不法所有之犯意聯絡
    ，由蔡子龍攜帶其所有客觀上足供作兇器使用之油壓剪2支
    及非屬凶器之手套1雙等行竊工具，由丁○○騎乘機車搭載
    蔡子龍前往南投縣國姓鄉○○村○○路3號前，推由蔡子龍
    以油壓剪等工具竊取臺灣電力股份有限公司（下稱臺電公司
    ）架設於該處電線桿之電纜線30公斤（價值約3,600元），
    得手後2人即於同日夜間7時10分許，將電纜線載往南投縣國
    姓鄉南港二橋下燃燒包覆後，取出紅銅準備變賣。嗣於同日
    晚間9時許，其等載運紅銅行經南投縣草屯鎮○○路747號前
    為警查獲，並扣得蔡子龍所有供行竊使用之油壓剪2支、手
    套1 雙。
二、案經彰化縣警察局彰化分局報告臺灣彰化地方法院檢察署檢
    察官偵查起訴，及南投縣警察局草屯分局報告同署檢察官暨
    臺灣南投地方法院檢察署檢察官依鐘小燕供述簽分偵案後移
    送併辦。
    理  由
壹、有罪部分：
一、被告丁○○於原審準備程序中，就犯罪事實一之(一)部分為有
    罪之陳述，且所犯係死刑、無期徒刑、最輕本刑為3年以上
    有期徒刑以外之罪，經原審合議庭依刑事訴訟法第273條之1
    第1項之規定，裁定由法官一人獨任進行簡式審判程序，核
    無不合。
二、上開事實迭據上訴人即被告丁○○於警詢、偵訊及審理中坦
    白承認，核與被害人甲○○（李碧英之配偶）、乙○○、台
    電公司人員丙○○於警詢時所證述，及同案被告蔡子龍於警
    詢、偵查中供述之情節相符，且有扣案之鑰匙2支、油壓剪
    2支、手套1雙可證，復有照片18幀、贓物認領保管單3紙、
    車輛車牌失竊作業查獲車輛認可資料2紙附卷可稽，足徵被
    告自白與事實相符，事證明確，被告竊盜犯行，堪以認定。
三、核被告丁○○所為，係犯刑法第320條第1項之普通竊盜罪及
    同法第321條第1項第3款之攜帶凶器竊盜罪。被告與蔡子龍
    就犯罪事實一之(三)之犯行，有犯意聯絡及行為分擔，為共同
    正犯。按被告行為後，刑法第56條連續犯之規定，業於94年
    2月2日總統令修正公布刪除，並於95年7月1日施行，則被告
    之犯行，因行為後新法業已刪除連續犯之規定，此刪除雖非
    犯罪構成要件之變更，但顯已影響行為人刑罰之法律效果，
    自屬法律有變更，依新法第2條第1項規定，比較新、舊法結
    果，仍應適用較有利於被告之行為時法律即舊法論以連續犯
    （最高法院95年度第8次刑事庭會議決議參照）。準此，被
    告先後3次竊盜犯行，行為時均在95年6月30日以前，時間緊
    接，所犯罪名相同，顯係出於概括之犯意為之，揆諸上開說
    明，仍應依舊法認為連續犯，依修正前刑法第56條之規定，
    論以一攜帶凶器加重竊盜罪論，並加重其刑。被告曾因施用
    第一級毒品案件，經臺灣南投地方法院判處有期徒刑10月確
    定，又因施用第二級毒品案件，經臺灣彰化地方法院判處有
    期徒刑5月，如易科罰金以300元折算1日，被告不服上訴後
    ，經本院駁回上訴確定。上開二罪嗣經合併定其應執行之刑
    為有期徒刑1年確定，於93年12月21日縮刑期滿執行完畢，
    有台灣高等法院被告全國前案紀錄表1份在卷為憑。其於有
    期徒刑執行完畢後，5年內故意再犯有期徒刑以上之罪，不
    論依修正前之刑法第47條，或修正後之刑法第47條第1項之
    規定，均構成累犯，對被告而言並無有利或不利之情形，自
    不生新舊法比較之問題，應逕依修正前之刑法第47條，論以
    累犯，並遞加重其刑。被告於94年12 月20日、95年3月6日
    分別再犯如事實欄編號一之(二)、(三)部分之竊盜犯行，經臺灣
    彰化地方法院檢察署檢察官以94年度偵字第3306、3307號移
    送併辦，且與已起訴之事實欄編號一之(一)部分之犯罪時間接
    近，應認為本於同一竊盜之概括犯意所為。因此，上開移送
    併辦部分與已起訴部分均有連續犯之裁判上一罪關係，本院
    自得一併審理，併此敘明。
四、原審認被告罪證明確，予以論罪科刑，固非無見。惟(一)上開
    犯罪事實一之(二)、(三)部分，經檢察官併辦審理，原判決未及
    審酌，自有未恰。(二)94年12月20日、95年3月6日查扣之被告
    所有供竊盜作案用之鑰匙1支，及同案被告蔡子龍所有供竊
    盜作案用之油壓剪2支、手套1雙，原審未及沒收，亦有未恰
    。被告上訴雖未具理由，惟檢察官上訴意旨以原審未及審酌
    併辦部分，指摘原判決不當，為有理由，應由本院將原判決
    予以撤銷改判。爰審酌被告不肯勤奮工作，以圖自給自足，
    竟多次竊盜，冀圖不勞而獲，甚至竊取供電用電纜線，不僅
    造成台電公司營業損失，致使民眾用電不便，夜間頓失照明
    ，增加夜間活動之危險，並參酌其犯罪之動機、目的、手段
    、素行、犯罪所生之損害，及犯後坦承犯行等一切情狀，量
    處如主文第2項所示之刑。又扣案之鑰匙2支，為被告所有，
    且供被告犯本件竊盜罪所用之物，扣案之油壓剪2支、手套1
    雙係共同被告蔡子龍所有供行竊使用之物，業據被告丁○○
    與蔡子龍陳明在卷，應依刑法第38條第1項第2款宣告沒收。
貳、無從併辦部分：
一、臺灣南投地方法院檢察署檢察官95年度偵字第2370號移送併
    辦意旨另以：被告丁○○意圖為自己不法之所有，於94年11
    月22日凌晨某時許，在南投縣草屯鎮○○路1109之6號前，
    以不詳之方式，竊取梁秉滄所有之車牌號碼RA－4983號自小
    客車1部，並於同年月23日6時許，在丁○○位於南投草屯鎮
    ○○路1173巷3弄10號，交付予鐘小燕收受（收受贓物部分
    ，同署檢察官已另聲請簡易判決處刑）。嗣於94年11月23日
    10時許，鐘小燕駕駛上開贓車，途經彰化縣芬園鄉○○村○
    ○路○段291巷27號前，為警查獲，因認被告另涉刑法第320
    條第1項竊盜罪嫌云云。
二、按犯罪事實應依證據認定之，無證據不得認定犯罪事實；又
    不能證明被告犯罪者，應諭知無罪之判決，刑事訴訟法第15
    4條第2項、第301條第1項分別定有明文。又認定不利於被告
    之事實，須依積極證據，苟積極證據不足為不利於被告事實
    之認定時，即應為有利於被告之認定，更不必有何有利之證
    據（最高法院30年上字第816號判例參照）。而認定犯罪事
    實所憑之證據，雖不以直接證據為限，間接證據亦包括在內
    ；然而無論直接或間接證據，其為訴訟上之證明，須於通常
    一般之人均不致有所懷疑，而得確信其為真實之程度者，始
    得據為有罪之認定，倘其證明尚未達到此一程度，而有合理
    之懷疑存在時，基於無罪推定之原則，即應為無罪之判決（
    最高法院76年臺上字第4986號判例參照）。
三、檢察官認被告涉有此部分犯行，無非以(一)被害人梁秉滄於警
    詢中之指述。(二)彰化縣警察局彰化分局扣押物品目錄表、彰
    化縣警察局彰化分局芬園分駐所贓物認領保管單。(三)證人鐘
    小燕於偵查中之證述等，為其主要論據。
四、訊據被告堅決否認有何上開竊盜犯行，辯稱：依未竊取RA－
    4983號自用小客車，且未將該車交付鐘小燕使用等語。查，
    RA－4983號自用小客車係梁秉滄所有，於94年11月22日上午
    9時許，在南投縣草屯鎮○○路1109之6號前發現失竊乙節，
    有梁秉滄在警詢之陳述，及贓物認領保管單、車輛車牌失竊
    作業－查獲車輛認可資料各1紙在卷可稽，上開小客車為梁
    秉滄失竊之贓車，固屬實在。惟被害人梁秉滄並未親自目睹
    下手行竊之人，亦據其證述甚明，因此，上開被害人梁秉滄
    之證詞及贓物領據、認可資料，均不足以直接證明被告竊取
    上開小客車。又查，上開自用小客車係於94年11月23日上午
    9時30分許，由鐘小燕駕駛至彰化縣芬園鄉○○村○○路○段
    291巷27號洪冬舜住處前停放，並為警查獲乙節，並經證人
    洪冬舜陳述綦詳（見臺灣彰化地方法院檢察署94年度偵字第
    9387號卷第15頁至17頁），鐘小燕因此被彰化縣警察局彰化
    分局移送竊盜罪嫌，亦有該局94年11月23日彰警分偵字第
    0940014381號刑事案件報告書一紙在卷（見同上卷第4頁）
    ，由此可知，查獲當時係「鐘小燕」「持有」上開贓車，亦
    無證據證明當時係被告持有中，是以，本件查獲過程亦不足
    為被告不利之認定。又查，證人鐘小燕於94年11月23日經檢
    察官第1次訊問完畢後，命限制住居，嗣傳拘無著，發佈通
    緝後，始經拘捕到案，並於95年1月24日移送臺灣彰化地方
    法院檢察署時，向檢察官供稱：上開小客車係94年11月23日
    上午9時許，丁○○交給伊等語。然查，鐘小燕於94年11月
    23日被查獲當日，於警詢、偵訊中供稱：該小客車係「阿宏
    」的車子，車鑰匙係伊男朋友洪士育放在伊身上等語（見同
    上偵查卷第10頁、12頁、40頁），核與其在95年1月24日之
    供詞不符，其真實性本有可疑。何況，鐘小燕在本案中被移
    送竊盜罪嫌，為脫免本身竊盜罪嫌，其所為之指陳，有切身
    利害關係，倘無其他證據可參，其於95年1月24日之供詞自
    難遽予採信。
五、綜上所述，本件除鐘小燕有瑕疵之證詞外，別無其他直接證
    據，可資證明被告涉有此部分竊盜犯行。則此部分檢察官所
    提出之證據，不足為被告有罪之積極證明，其指出證明之方
    法，亦無從說服法院形成被告有罪之心證。此外，復查無其
    他積極確切證據，足認被告有何檢察官所指之竊盜罪行。惟
    此部分係屬檢察官移送併辦，並未經起訴，又此部分不能證
    明被告犯罪，則其與被告前開有罪部分並無裁判上一罪關係
    ，自非起訴效力所及，即屬無從併辦，應退回臺灣南投地方
    法院檢察署檢察官，另為妥適處理，併此敘明。
據上論結，應依刑事訴訟法第369條第1項前段、第364條、第299
條第1項前段，刑法第2條第1項前段、第28條、第321條第1項第3
款、第38條第1項第2款、修正前刑法第56條、第47條，判決如主
文。
本案經檢察官戊○○到庭執行職務。
中    華    民    國    95    年    7     月    13    日
            刑事第八庭  審判長法  官  羅  得  村
                              法  官  巫  政  松
                              法  官  陳  宏  卿
上列正本證明與原本無異。
不得上訴。
                              書記官  顏  子  良
中    華    民    國    95    年    7     月    14    日
附錄本案論罪科刑法條全文：
中華民國刑法第321條第1項第3款
犯竊盜罪而有左列情形之一者，處 6 月以上、 5 年以下有期徒
刑：
三  攜帶兇器而犯之者。


司法院資訊處製作；財團法人民間司法改革基金會備份。
